最　高　行　政　法　院　判　決　　　　　　　　　九十一年度判字第一八六一號
　　再 審原 告　甲○○
　　再 審被 告　財政部高雄市國稅局
　　代　表　人　乙○○
右當事人間因綜合所得稅事件，再審原告對於中華民國八十九年十一月二日本院八十
九年度判字第三○六七號判決，提起再審之訴。本院判決如左：
　　主  文
再審之訴駁回。
再審訴訟費用由再審原告負擔。
　　事  實
緣再審原告八十五年度綜合所得稅結算申報，列報利息所得新臺幣（以下同）一○三
、六九八元，執行業務所得六三○、○○○元，全年綜合所得總額為六三○、○○○
元，並於結算申報書背面附註「中國農民銀行世貿分行行使質權，本人財物折損一、
○九三、三二九元，本年無所得淨額，反而虧損。」案經再審被告初查，以其尚短漏
本人及其配偶營利、利息、執行業務及中獎所得，遂據以核定再審原告八十五年度綜
合所得總額為一、三二三、○六八元，應補徵稅額八五、○九八元。再審原告不服，
循序提起行政訴訟，經本院八十九年度判字第三○六七號判決（下稱原判決）駁回後
，以原判決有行政訴訟法第二百七十三條第一項第一款之情形為由，提起再審之訴。
茲摘兩造訴辯意旨如次：
甲、再審原告起訴意旨及補充理由略謂：
一、再審原告八十五年度因保證債務而有被動式強制性虧損支出一、○九三、三二九
    元，應於依所得稅法減除免稅額及扣除額之前，核算個人足供生活所需之實際所
    得究竟若干時，一併核算，若僅對個人之毛收入明察秋毫，對個人之重大虧損卻
    不見輿薪，如此稅務行政即屬違憲。原判決以個人債務非所得稅法第十七條所定
    扣除額項目，而駁回再審原告於前程序之訴，係未切入爭點論斷，有判決適用法
    規不當之違法。
二、再審原告於原審主張：（一）憲法保障之私有財產有所收益時，在發展人格及維
    護尊嚴所必要者外，仍有剩餘，始為公共利益之必要課徵所得稅。（二）所得稅
    必需減除保障生存之必要費用及意外負擔始得為課稅之起徵點。（三）國家並非
    為所得參與分配者，必須先承認確保個人生存所需之所得，唯超過生存所需者，
    國家始能行使課稅權。（四）基於量能課稅原則，納稅義務人所不可避免之支出
    ，所得稅課徵時應予重視，否則，公權力侵犯人民之生存權即成違憲。（五）租
    稅行政不得牴觸法律，任何行政命令，法律如與憲法牴觸，均屬無效等語，然原
    判決對再審原告上述主張隻字未提，顯有判決不備理由之違法。
三、綜上所述，原判決尚有違誤，請廢棄原判決，撤銷原處分，並退還再審原告七一
    、七二九元及自八十一年一月一日起至清償日止按年息五厘計算之利息等語。
乙、再審被告答辯意旨略謂：
    再審原告對於綜合所得總額、所得淨額之計算業於訴願、再訴願、行政訴訟一再
    主張，並經原判決援引所得稅法第十三條、第十四條、第十七條規定，於判決書
    第六頁第四行至第十六行詳予論述在案。依鈞院六十一年裁字第一五三號判例，
    「對原判決所持法律上之見解有所爭執申辯，尚難謂為適用法規顯有錯誤。」是
    本件再審原告並無行政訴訟法第二百七十三條規定提起再審之理由，請予駁回等
    語。
　　理  由
一、按行政訴訟法第二百七十三條第一項第一款所謂「適用法規顯有錯誤」，係指原
    判決所適用之法規與該案應適用之現行法規相違背，或與解釋判例有所牴觸而言
    ，至於法律上見解之歧異，再審原告對之縱有爭執，要難謂為適用法規錯誤，而
    據為再審之理由（本院六十二年判字第六一○號判例參照）。
二、本件再審原告八十五年度綜合所得稅結算申報，列報利息所得一○三、六九八元
    ，執行業務所得六三○、○○○元，全年綜合所得總額為六三○、○○○元，並
    於結算申報書背面附註「中國農民銀行世貿分行行使質權，本人財物折損一、○
    九三、三二九元，本年無所得淨額，反而虧損。」案經再審被告初查以其尚短漏
    本人及其配偶營利、利息、執行業務及中獎所得，遂據以核定再審原告八十五年
    度綜合所得總額為一、三二三、○六八元，應補徵稅額八五、○九八元。再審原
    告不服，循序提起行政訴訟，原判決以：「個人之綜合所得總額，以其全年左列
    各類所得合併計算之：第一類：營利所得：公司股東所獲分配之股利總額、合作
    社社員所獲分配之盈餘總額、合夥組織營利事業之合夥人每年度應分配之盈餘總
    額、獨資資本主每年自其獨資經營事業所得之盈餘總額及個人一時貿易之盈餘皆
    屬之．．．第二類：執行業務所得．．．第四類：利息所得：凡公債、公司債、
    金融債券、各種短期票券、存款及其他貸出款項利息之所得．．．第八類：競技
    競賽及機會中獎之獎金或給與．．．」為行為時所得稅法第十四條第一項第一類
    、第二類、第四類及第八類所明定。本件再審原告之各款收入，均屬該法條所定
    之所得。又所得稅法第十七條規定扣除額項目計有：一、列舉扣除額：捐贈、保
    險費、醫藥及生育費、災害損失、購屋借款利息。二、特別扣除額：財產交易損
    失、薪資所得特別扣除、儲蓄投資特別扣除、殘障特別扣除及教育學費特別扣除
    等項目，係採列舉規定，個人之債務並非為上開規定可資扣除之項目，且上開規
    定與憲法保障人民生存權之意旨尚難謂有違，再審被告依規定核定其補徵稅額八
    五、○九八元，一再訴願決定予以維持，俱無不合，再審原告起訴意旨非有理由
    ，爰駁回再審原告於前程序之訴，經核其適用之法規與應適用之現行法規或解釋
    、判例，均無牴觸，尚難認有適用法規錯誤情形。
三、再審原告雖謂原判決就其所主張其虧損未准扣除係屬違憲一節隻字不提，有理由
    不備之違背法令情形；另其他理由未就再審原告提出之爭點為敘述，均屬適用法
    規錯誤云云，惟查原判決業已表明再審原告所指之虧損並非所得稅法第十七條所
    定之扣除額項目，自不得扣除；又行為時所得稅法第十四條第一項第一類、第二
    類、第四類及第八類、第十七條規定，並未違反憲法保障人民生存權之意旨等理
    由，是原判決並非就再審原告之主張「隻字不提」，難謂原判決有理由不備之情
    形。再審原告所述情形，無非係再審原告與原判決有法律見解之歧異，或係對原
    判決所載之理由不表同意，尚非可認原判決有適用法規錯誤之情形。再審原告提
    起本件再審之訴，為顯無再審理由，應予駁回。
據上論結，本件再審之訴為無理由，依行政訴訟法第二百七十八條第二項、第九十八
條第三項，判決如主文。
中　　華　　民　　國　　九十一　　　年　　　十　　　　月　　　十七　　　日
                    最 高 行 政 法 院  第 三 庭
                                審 判 長 法  官　　　吳  錦  龍
                                         法  官      鄭  淑  貞
                                         法  官　　　林　家　惠
                                         法  官　　　劉　鑫　楨
                                         法  官　　　吳　明　鴻
右  正  本  證  明  與  原  本  無  異
　　　　　　　　　　　　　　　　　　　　 法院書記官　阮  桂  芬
中　　華　　民　　國　　九十一　　　年　　　十　　　　月　　　十七　　　日
